【裁判字號】    89,上訴,1547
【裁判日期】    891227
【裁判案由】    偽造文書等
【裁判全文】
臺灣高等法院高雄分院刑事判決    八十九年度上訴字第一五四七號
    上  訴  人  丁○○
    即  被  告
    選任辯護人  盧世欽律師
右上訴人因偽造文書等案件，不服臺灣高雄地方法院八十八年度訴字第四一一號中華
民國八十九年八月十七日第一審判決（起訴案號：臺灣高雄地方法院癸察署八十七年
度偵字第一七０三九號、第一七一九七號、第一七二四四號），提起上訴，本院判決
如左：
    主  文
上訴駁回。
    事  實
一、丁○○曾於八十六年間，因違反麻醉藥品管理條例案件，經臺灣高雄地方法院判
    處有期徒刑三月，於八十六年七月十日確定，並於八十六年九月十八日易科罰金
    執行完畢；仍不知悔改，其係壬○○（業經原審法院判處有期徒刑一年，緩刑四
    年，嗣經撤回上訴而確定）之夫，因壬○○意圖為自己不法之所有，並基於概括
    犯意，自八十六年四月間起，陸續受甲○○、乙○○、庚○○、辛○○、己○○
    、丙○○及戊○○等人之委託，代理申請信用卡。嗣以甲○○、乙○○、戊○○
    、己○○、庚○○等人之名義，向中國信託商業銀行分別請領第0000－00
    00－0000－0000號、第0000－0000－0000－0000號
    、第0000－0000－0000－0000號、第0000－0000－0
    000－0000號、第0000－0000－0000－0000號等信用卡
    ；以甲○○、丙○○、辛○○三人名義，向台新國際商業銀行請領第0000－
    0000－0000－0000號、第0000－0000－0000－000
    0號、第0000－0000－0000－0000號信用卡；以甲○○名義向
    尖美百貨公司請領玉山商業銀行第0000－0000－0000－0000號
    信用卡；以庚○○名義向英商渣打銀行請領得第0000－0000－0000
    －0000號信用卡。於領得後，壬○○隨以遭各該銀行退件為由，予以侵占入
    己。詎丁○○竟與壬○○基於共同之犯意聯絡，由壬○○於上開以甲○○、庚○○名義申請之信用卡背面偽簽甲○○、庚○○之署押；由丁○○在上開以戊○○
    、己○○、乙○○、丙○○、辛○○名義申請之信用卡背面偽簽戊○○、己○○
    、乙○○、丙○○、辛○○之署押，丁○○、壬○○二人並共同基於意圖為自己
    不法所有之概括犯意，自八十六年四月二十二日起至八十七年七月間止，由壬○○或丁○○連續持上開所請領之信用卡，前往不特定之特約商店消費購物及向銀
    行提款機借取現款多次，並由壬○○偽簽甲○○、庚○○或由丁○○偽簽乙○○
    、戊○○、己○○、辛○○、丙○○等人之簽名於各該次之簽帳單上，並持以交
    付不知情之特約商店，使各該特約商店或銀行陷於錯誤而交付財物，總計詐取金
    額達新臺幣（下同）五十萬元，足以生損害於甲○○、庚○○、乙○○、戊○○
    、己○○、辛○○、丙○○等人及發卡銀行之追償。嗣於八十七年七月二十二日
    由甲○○、乙○○二人向警告訴而查獲上情。
二、案經甲○○、乙○○二人訴由臺灣高雄地方法院癸察署癸察官偵查起訴。
      理  由
一、訊據上訴人即被告丁○○對於右揭事實坦承不諱，核與同案被告壬○○於原審審
    理時供述暨被害人甲○○、庚○○於原審審理時所述情節相符，並有玉山商業銀
    行八十八年四月二日玉業卡字第八八五０一三四號函及附件、英商渣打銀行台北
    分公司八十八年四月三日（八八）渣信法字第八八００一四號函及附件、台新國
    際商業銀行八十八年五月十日台新信託字第八八０七二八號函及附件、中國信託
    商業銀行陳報狀各一份在卷可參，復有扣案之右揭信用卡十張可資佐證，被告於
    本院調查時供稱：我這段時間有做，但詳細時間、次數、購買金額均不記得（見
    本院八十九年十一月三十日筆錄），雖無法詳細論列各次之行為，惟仍無礙被告
    犯罪之成立，顯然本件事證明確，被告丁○○之犯行洵堪認定。
二、被告丁○○於信用卡上偽造「乙○○」、「戊○○」、「己○○」、「辛○○」
    、「丙○○」等人之簽名，及同案被告壬○○於信用卡上偽造「甲○○」、「庚○○」之簽名，即表示該信用卡之使用人歸屬，應係不待依習慣或特約，單從形
    式上觀察，即足徵係甲○○、庚○○、乙○○、戊○○、己○○、辛○○、丙○○所使用之證明，被告丁○○此部分所為係犯刑法第二百十條之偽造私文書罪。
    被告丁○○嗣後與同案被告壬○○持上開信用卡簽帳消費行使，係犯刑法第二百
    十六條、第二百十條之行使偽造私文書罪。又被告丁○○在信用卡簽帳單上偽簽
    姓名，單從形式上觀察，即足以知悉係表示已收受特約商店所交付之交易標的物
    或消費標的，含有收據性質，應屬私文書，並進而持交特約商店，亦係犯刑法第
    二百十六條、第二百十條之行使偽造私文書罪、同法第三百三十九條第一項之詐
    欺取財罪。是被告丁○○前開所為，係犯刑法第第二百十六條、第二百十條、第
    三百三十九條第一項之罪。被告丁○○與同案被告壬○○間，對所犯行使偽造私
    文書及詐欺取財罪行，有犯意聯絡及行為分擔，為共同正犯。被告丁○○與同案
    被告壬○○二人分別偽簽「甲○○」、「庚○○」、「乙○○」、「戊○○」、
    「己○○」、「辛○○」、「丙○○」之署押於一式三聯之簽帳單上，雖同時偽
    造署押三枚，惟係一偽造行為之單純一罪，且被告丁○○與同案被告壬○○於簽
    帳單上偽造署押之行為，係偽造私文書之部分行為，不另論罪；又前揭偽造私文
    書之低度行為，為行使偽造私文書之高度行為所吸收，應僅論以行使偽造私文書
    罪。而被告丁○○先後多次行使偽造私文書、詐欺取財之犯行，均時間緊接，方
    法相同，觸犯構成要件相同之罪名，顯均係基於概括犯意為之，應各依連續犯之
    規定分別論以一罪，並各依法加重其刑。被告丁○○所犯上開連續行使偽造私文
    書罪、連續詐欺取財罪二罪間，有方法、目的之牽連關係，均應從一重之連續行
    使偽造私文書罪論處。被告丁○○曾於八十六年間，因違反麻醉藥品管理條例案
    件，經臺灣高雄地方法院判處有期徒刑三月，於八十六年七月十日確定，並於八
    十六年九月十八日易科罰金執行完畢，有臺灣高雄地方法院癸察署刑案資料查註
    紀錄表暨臺灣高等法院被告全國前案紀錄表各一紙附卷可按，被告丁○○於有期
    徒刑執行完畢後五年內，再犯最重本刑為有期徒刑之罪，屬累犯，依法遞加其刑
    。
三、原審引用刑法第五十六條、第二百十六條、第二百十條、第三百三十九條第一項
    、第五十五條、第四十七條、第二百十九條、罰金罰鍰提高標準條例第一條前段
    之規定，並審酌被告丁○○犯罪後坦承犯行，態度良好，且已清償盜刷款項予各
    發卡銀行，有上開發卡銀行所發函文及附件在卷可憑等一切情狀，量處有期徒刑
    八月。並認扣案之中國信託商業銀行信用卡五張背面之「甲○○」、「乙○○」
    、「戊○○」、「己○○」、「庚○○」之署押各一枚；台新國際商業銀行信用
    卡三張背面之「甲○○」、「辛○○」、「丙○○」之署押各一枚；玉山商業銀
    行信用卡一張背面之「甲○○」之署押一枚及英商渣打銀行信用卡一張背面之「
    庚○○」之署押一枚，均依刑法第二百十九條宣告沒收。至上開信用卡十張，並
    非被告丁○○暨同案被告壬○○所有；又被告丁○○暨同案被告壬○○持卡消費
    後所簽之簽帳單，均已逾保存期限，業經上開發卡銀行回函在卷可按，應認已滅
    失，均不予宣告沒收。雖被告辯護人為被告辯護稱：被告現任司機，壬○○亦擔
    任隨車綑工工作，如被告丁○○入獄服刑，壬○○亦恐將失去工作，惟本院復認
    被告丁○○雖與同案被告壬○○賠償各發卡銀行，惟被告丁○○曾於八十六年間
    ，因違反麻醉藥品管理條例案件，經臺灣高雄地方法院判處有期徒刑三月，於八
    十六年七月十日確定，並於八十六年九月十八日易科罰金執行完畢，係屬累犯，
    詳如前所述，亦與宣告緩刑之要件不符，自不得予以宣告緩刑，且被告丁○○與
    同案被告壬○○係夫妻，同案被告壬○○業經原審法院諭知緩刑四年，經撤回上
    訴而確定，自可由其照顧家庭，而不致使其家庭因而破碎，亦不應以隨被告丁○○擔任綑工為由，遽認壬○○無其他工作可以承擔。原判決之認事用法並無違誤
    ，量刑亦稱允當。上訴人以量刑過重為由提起上訴，指摘原審判決不當，為無理
    由，應予駁回。
四、同案被告壬○○雖經上訴本院，惟已撤回上訴，本院自不得就此部分審究；另同
    案被告康邦德亦經原審判決無罪確定，本院亦不得就該部分審究，併予敘明。
據上論斷，應依刑事訴訟法第三百六十八條，判決如主文。
本案經癸察官張其主到庭執行職務。
中    華    民    國     八十九     年      十二      月     二十七   日
                              臺灣高等法院高雄分院刑事第五庭
                                  審判長法官  吳水木
                                        法官  惠光霞
                                        法官  陳朱貴
右正本證明與原本無異。
如不服本判決，應於判決送達後十日內向本院提出上訴狀，其未述理由者並應於提
出上訴狀後十日內向本院補提理由書（應附繕本)。
                                      書記官  呂素珍
中    華    民    國     八十九     年      十二      月     二十九   日
附錄：本判決論罪科刑法條全文
刑法第二百十條
偽造、變造私文書，足以生損害於公眾或他人者，處五年以下有期徒刑。
刑法第二百十六條
行使第二百十條至第二百十五條之文書者，依偽造、變造文書或登載不實事項或使登
載不實事項之規定處斷。
刑法第三百三十九條第一項
意圖為自己或第三人不法之所有，以詐術使人將本人或第三人之物交付者，處五年以
下有期徒刑、拘役或科或併科一千元以下罰金。
                                                                        Ｄ


司法院資訊處製作；財團法人民間司法改革基金會備份。
